臺灣屏東地方法院刑事判決             100年度訴字第1123號
公  訴  人  臺灣屏東地方法院檢察署檢察官
被      告  邱永成
上列被告因違反毒品危害防制條例案件，經檢察官提起公訴（10
0 年度毒偵字第1145號），本院於準備程序進行中，因被告就被
訴事實為有罪之陳述，經告知簡式審判程序意旨，並聽取公訴人
及被告之意見後，本院合議庭裁定由受命法官獨任依簡式審判程
序審理，判決如下：
    主  文
邱永成施用第一級毒品，處有期徒刑拾月，扣案之第一級毒品海
洛因拾貳包（含包裝袋，驗後淨重壹點拾壹公克，空包裝總重貳
點陸肆公克），沒收銷燬之，扣案之注射針筒壹支、藥鏟壹支，
均沒收。又施用第二級毒品，處有期徒刑陸月。應執行有期徒刑
壹年貳月，扣案之第一級毒品海洛因拾貳包（含包裝袋，驗後淨
重壹點拾壹公克，空包裝總重貳點陸肆公克），沒收銷燬之，扣
案之注射針筒壹支、藥鏟壹支，均沒收。
    事  實
一、邱永成前因施用毒品案件，於民國87年間經本院裁定送觀察
    勒戒後，認無繼續施用毒品傾向釋放，並由臺灣屏東地方法
    院檢察署檢察官以87年度偵字第6600號為不起訴處分；又於
    上開觀察勒戒執行完畢釋放後5 年內之88年間，因施用毒品
    案件，經送觀察勒戒及強制戒治，並由前開地檢署檢察官起
    訴，由本院以89年度易字第243 號判處應執行有期徒刑1 年
    4 月確定，與82年間之煙毒案件殘刑4 年3 月又26日接續執
    行後，於94年7 月25日假釋付保護管束出監，並於94年9 月
    23 日 保護管束期滿（未構成累犯）。詎其猶不知戒除毒癮
    ，明知海洛因與甲基安非他命分別係毒品危害防制條例第 2
    條第2 項第1 款及第2 款所定之第一級毒品與第二級毒品，
    不得非法持有與施用，竟基於施用第二級毒品甲基安非他命
    之犯意，於100 年5 月8 日夜間某時，在其上開住處內，以
    將第二級毒品甲基安非他命置入玻璃瓶內以火燒烤吸食其煙
    霧之方式，施用第二級毒品甲基安非他命1 次；另基於施用
    第一級毒品海洛因之犯意，於同年月13日凌晨3 時許，在屏
    東縣長治鄉○○村○○路548 號住處，以將第一級毒品海洛
    因置入針筒內以注射方式，施用第一級毒品海洛因1 次。嗣
    經警因據報邱永成涉嫌施用毒品而向本院聲請搜索票獲准，
    並於同年月13日上午7 時50分許，持搜索票前往其上開住處
    搜索而查獲，並扣得其所有用餘第一級毒品海洛因12包（驗
    餘淨重1,11公克）、其所有供施用海洛因所用之注射針筒 1
    支及藥鏟1 支。復徵其同意採尿送驗後，檢驗結果呈嗎啡及
    甲基安非他命陽性反應，始悉上情。
二、案經屏東縣政府警察局屏東分局報請臺灣屏東地方法院檢察
    署檢察官偵查起訴。
    理  由
一、本件被告邱永成所犯係死刑、無期徒刑、最輕本刑為3 年以
    上有期徒刑以外之罪，其於準備程序中就被訴事實為有罪之
    陳述，經本院告知簡式審判程序之旨，並聽取公訴人及被告
    意見後，合議庭裁定由受命法官獨任進行簡式審判程序，合
    先敘明。
二、訊據被告對於上揭時、地，分別施用第一級毒品海洛因及第
    二級毒品甲基安非他命之事實，業於警詢、偵查及本院準備
    程序與審判程序中均坦承犯行，有警詢筆錄、偵查訊問筆錄
    、本院準備程序及審判程序筆錄各1 分在卷可考（參見屏東
    縣政府警察局屏東分局刑案偵查卷宗第5 至8 頁；臺灣屏東
    地方法院檢察署100 年毒偵字第1145號偵查卷宗第5 頁及第
    39頁；本院卷第26頁、第29至30頁）；而被告為警查獲所採
    之尿液檢體，經正修科技大學超微量研究科技中心以酵素免
    疫分析法及氣相層析質譜法檢驗結果，呈現安非他命、甲基
    安非他命、可待因、嗎啡陽性反應，此有該公司100 年6 月
    2 日尿液檢驗報告（原始編號：00000000號）、屏東縣政府
    警察局屏東分局毒品案件涉嫌人尿液採證編號姓名對照表（
    尿液編號：00000000號）、檢體監管記錄表各1 份（參見上
    開刑案偵查卷宗第23至24頁、上揭100 年毒偵字第1145號偵
    查卷宗第35頁）附卷可稽，復有屏東縣警察局屏東分局民和
    派出所刑事案件報告書、調查報告、本院搜索票、屏東縣政
    府警察局屏東分局搜索扣押筆錄、屏東縣政府警察局屏東分
    局扣押物品目錄表、屏東縣政府警察局屏東分局扣押物品收
    據/ 無應扣押之物證明書、採尿同意書、甲基安非他/ 嗎啡
     二 合一簡易快速篩檢試劑【尿液、毒品原型適用】屏東縣
    政府警察局屏東分局查獲涉嫌毒品危害防制條例案毒品初步
    檢驗報告表、查獲施用毒品案件報告表、搜索邱永成相片12
    張、檢舉人調查筆錄、搜索邱永成現場照片、搜索邱永成位
    置圖、檢舉信函、屏東縣政府警察局100 年5 月16日函、屏
    東縣警察局屏東分局扣押物品清單、法務部調查局濫用藥物
    實驗室鑑定書等資料（參見前揭刑案偵查卷宗第1 至3 頁、
    第14至22頁、第26至31頁；臺灣屏東地方法院檢察署100 年
    警聲搜字第524 號偵查卷宗第4 至6 頁、第14頁；前揭 100
    年毒偵字第1145號偵查卷宗第30至31頁）在卷可參，又扣案
    物白色粉末12包經送請法務部調查局鑑定結果，確均檢出第
    一級毒品海洛因成分（含包裝袋，檢驗前毛重3.76公克，驗
    後淨重1.11公克，空包裝總重2.64公克），有法務部調查卷
    鑑定書1 份在卷可考( 見同上偵卷第36頁) ，此外，並有被
    告供其施用海洛因所用之注射針筒及藥鏟各1 支扣案可佐。
    綜上，足認被告之自白與事實相符，堪予採信，其分別施用
    第一、二級毒品之犯行，事證明確，均堪認定。
三、按施用第一級毒品為犯罪行為，毒品危害防制條例第10條定
    有處罰明文。故施用第一級毒品者，依前揭規定本應科以刑
    罰。惟基於刑事政策，對合於一定條件之施用者，則依同條
    例第20條、第23條之規定，施以觀察、勒戒及強制戒治之保
    安處分。又毒品危害防制條例於92年7 月9 日修正公布，自
    93 年1月9 日施行，其中第20條、第23條將施用毒品之刑事
    處遇程序，區分為「初犯」及「5 年內再犯」、「5 年後再
    犯」。依其立法理由之說明：「初犯」，經觀察、勒戒或強
    制戒治後，應為不起訴處分或不付審理之裁定；經觀察、勒
    戒或強制戒治執行完畢釋放後，「5 年內再犯」者，因其再
    犯率甚高，原實施之觀察、勒戒及強制戒治既已無法收其實
    效，爰依法追訴或裁定交付審理。至於經觀察、勒戒或強制
    戒治執行完畢釋放後，「5 年後再犯」者，前所實施之觀察
    、勒戒或強制戒治已足以遮斷其施用毒品之毒癮，為期自新
    及協助其斷除毒癮，仍適用「初犯」規定，先經觀察、勒戒
    或強制戒治之程序。從而依修正後之規定，僅限於「初犯」
    及「5 年後再犯」2 種情形，始應先經觀察、勒戒或強制戒
    治程序。倘被告於5 年內已再犯，經依法追訴處罰，縱其第
    3 次（或第3 次以上）再度施用毒品之時間，在初犯經觀察
    、勒戒或強制戒治執行完畢釋放5 年以後，已不合於「5 年
    後再犯」之規定，且因已於「5 年內再犯」，顯見其再犯率
    甚高，原實施觀察、勒戒或強制戒治，已無法收其實效，即
    應依該條例第10條處罰（參見最高法院97年度第5 次刑事庭
    會議決議）。查本件被告前曾受如事實欄所述之觀察、勒戒
    處分，於87年間執行完畢出勒戒所；復於前揭觀察、勒戒執
    行完畢釋放後5 年內之88年間，因施用毒品案件，經強制戒
    治並判處有期徒刑確定等情，均有臺灣高等法院被告前案紀
    錄表在卷可稽，足見被告於初犯經觀察、勒戒執行完畢後5
    年內，已更犯施用毒品案件，並經起訴判刑，揆諸前揭決議
    要旨，本次被告再犯本案，依上揭說明，已不合於「初犯」
    或「5 年後再犯」之規定，自應依該條例第10條訴追審理。
    公訴人提起公訴，於法並無不合，應依法論科。
四、按海洛因為毒品危害防制條例第2 條第2 項第1 款所稱之第
    一級毒品，而甲基安非他命為毒品危害防制條例第2 條第 2
    項第2 款所稱之第二級毒品。核被告所為，係犯毒品危害防
    制條例第10條第1 項之施用第一級毒品罪、同條例第10條第
    2 項之施用第二級毒品罪。被告持有第一、二級毒品後進而
    施用，其持有之低度行為均應為施用之高度行為所吸收，故
    均不另論其持有毒品罪。被告所犯上開施用第一級毒品及施
    用第二級毒品之2 罪間，犯意各別，行為互殊，應予分論併
    罰。又被告前有如前揭犯罪事實欄所載論罪科刑，已如前述
    ，爰審酌被告已曾因相同犯行經戒毒處遇及追訴處罰，猶未
    能知所警惕而再犯本案，顯然漠視法令之禁制，不思悔改且
    自制力亦顯不佳，惟考量被告於警詢、偵查及本院準備程序
    與審判程序中均坦承犯行，犯後態度良好，且施用毒品行為
    本質上係屬自我戕害行為，反社會性程度應屬較低，兼衡其
    之犯罪動機、目的、智識程度等一切情狀，量處如主文所示
    之刑，並依法定應執行刑。扣案之第一級毒品海洛因12包為
    毒品危害防制條例第2 條第2 項第1 款規定之第一級毒品，
    不論屬於犯人與否，應依毒品危害防制條例第18條第1 項前
    段規定沒收銷燬之；而上開海洛因之包裝袋與其上殘留之毒
    品，已難以分析剝離，應視同毒品整體，併依毒品危害防制
    條例第18條第1 項前段規定，不問屬於犯人與否，併宣告沒
    收銷燬之，至於送鑑耗損之海洛因粉末，既已滅失，自無庸
    再予宣告沒收銷燬之必要；又扣案之注射針筒1 支、藥鏟 1
    支，均為被告所有，且均供其施用第一級毒品所用，已據被
    告自承在卷，爰均依刑法第38條第1 項第2 款規定，併予宣
    告沒收。
據上論斷，應依刑事訴訟法第273 條之1 第1 項、第299 條第 1
項前段，毒品危害防制條例第10條第1 項、第2 項、第18條第 1
項前段，刑法第11條、第51條第5 款、第38條第1 項第2 款，判
決如主文。
本案經檢察官王光傑到庭執行職務。
中    華    民    國  100     年    10    月    20    日
                  刑事第三庭    法  官  黃姿育
以上正本證明與原本無異。
如不服本判決應於收受判決後10日內向本院提出上訴書狀，並應
敘述具體理由；其未敘述上訴理由者，應於上訴期間屆滿後20日
內向本院補提理由書（均須按他造當事人之人數附繕本）「切勿
逕送上級法院」。
所犯法條
中    華    民    國   100    年    10    月    20    日
                                書記官  鍾小屏
毒品危害防制條例第10條
施用第一級毒品者，處6 月以上5 年以下有期徒刑。
施用第二級毒品者，處3 年以下有期徒刑。